【裁判字號】    97,再易,118
【裁判日期】    971031
【裁判案由】    損害賠償
【裁判全文】
臺灣高等法院民事判決                 97年度再易字第118號
再審原告    甲○○
再審被告    寶佳建設股份有限公司
法定代理人  乙○○
上列當事人間，因損害賠償事件，再審原告對於中華民國97年 8
月19日本院97年度上易字第 526號確定判決，提起再審，本院判
決如下：
    主      文
再審之訴駁回。
再審訴訟費用由再審原告負擔。
    事實及理由
一、再審原告起訴主張：再審被告與再審原告間因損害賠償事件
    ，經本院於民國(以下同）97年8月19日以97年度上易字第52
    6號判決再審原告敗訴確定 (以下稱原確定判決)；惟查原確
    定判決：(一)未斟酌卷內水電維修單中註明系爭房屋仍有瑕疵
    之事實，違反民事訴訟法第 222條第1、3項所為「法院為判
    決時，應斟酌全辯論意旨及調查證據之結果，依自由心證判
    斷事實之真偽。」、「法院依自由心證判斷事實之真偽，不
    得違背論理及經驗法則」之規定，有「適用法規顯有錯誤」
    。及(二)對於卷內已存在之重要證據，以再審原告無民事訴訟
    法第447條第1項但書所列各款情事，而違反同條項前段之規
    定，不予調查斟酌，有「當事人發現未經斟酌之證物或得使
    用該證物者。但以如經斟酌可受較有利益之裁判者為限。」
    等再審之事由；為此，求為：(一)原確定判決廢棄。(二)前項廢
    棄部分，再審被告應給付再審原告新臺幣 600,000元，並自
    起訴狀繕本送達翌日起至清償日止，按年息百分之五計算之
    利息、(三)前訴訟程序及再審之訴訟費用均由再審被告負擔。
    (四)願供擔保，請准宣告假執行。
二、本件未經言詞辯論，未通知再審被告作何聲明及陳述。
三、按：有適用法規顯有錯誤者，得以再審之訴對於確定終局判
    決聲明不服，民事訴訟法第496條第1項第 1款固有明文；惟
    最高法院80年度臺再字第64號亦著有：「民事訴訟法第 496
    條第1項第1款所謂適用法規顯有錯誤，係指確定判決就事實
    審法院所確定之事實適用法規顯有錯誤而言。其適用法規顯
    有錯誤之內容，應包括確定判決顯有消極的不適用法規及積
    極的適用不當兩種情形在內，至事實審法院認定事實錯誤，
    調查證據欠周或判決不備理由，雖得於判決確定前據為提起
    上訴之理由，究與適用法規顯有錯誤有別，當事人不得據以
    提起再審之訴。」之裁判意旨，可資參照。本件再審原告主
    張原確定判決就卷內「註明系爭房屋仍有瑕疵事實」之水電
    維修單證據，未予斟酌，認原確定判決違反民事訴訟法第22
     2條第1、3項所為「法院為判決時，應斟酌全辯論意旨及調
    查證據之結果，依自由心證判斷事實之真偽。」、「法院依
    自由心證判斷事實之真偽，不得違背論理及經驗法則。」之
    規定，有「適用法規顯有錯誤」之再審事由；惟查再審原告
    所提出之水電維修單(原審卷第55頁)內雖有：「處理方式：
    其他建築部分單另維修。」之記載，然究係原確定判決法院
    本於職權對於證據之取捨，並於原確定判決敘明其取捨之理
    由，充其量僅生認定事實錯誤、調查證據欠周或判決不備理
    由之問題，參酌最高法院80年度臺再字第64號之裁判意旨，
    非再審原告得據以提起再審之訴之事由。
四、再按：有當事人發現未經斟酌之證物或得使用該證物，如經
    斟酌可受較有利益之裁判，及如就足以影響於判決之重要證
    物，漏未斟酌，得以再審之訴對於確定終局判決聲明不服，
    民事訴訟法第496條第1項第13款、第 497條固有明文。惟最
    高法院32年度上字第1247號亦著有：「民事訴訟法第 492條
    第1項第11款 (現行法第496條第1項第13款)所謂當事人發見
    未經斟酌之證物或得使用該證物，係指在前訴訟程式不知有
    該證物，現始知之，或雖知有此而不能使用，現始得使用者
    而言。」之判例意旨，可資參照。查：再審原告主張原確定
    判決對於卷內已存在之重要證據漏未斟酌之再審事由，無非
    以原確定判決認定再審原告所提出請求原確定判決法院調閱
    再審原告與再審被告所提出之證物原本相異處，原確定判決
    法院以違反民事訴訟法第447條第1項之規定而不予審查，係
    對於重要證據漏未審酌為其論據；惟查再審原告所提出之證
    據，係95年5月9日起至96年11月5日等之水電維修單(本院97
    年度上易字第526卷第29頁以下)，均係於臺灣新竹地方法院
    96年度訴字第562號言詞辯論終結即97年4月28日前所發生，
    為前訴訟程序已經存在、為再審原告所知、且能使用之證據
    資料，原確定判決法院以再審原告提出上開證據，違反民事
    訴訟法第447條第1項前段之規定，不予斟酌，經核尚無不合
    ；且原確定判決理由項下亦已敘明兩造其餘攻擊、防禦方法
    ，及所為之立證，認與判決結果不生影響，不予論列，亦非
    得據以為再審之事由。
五、綜上所述，再審原告提起本件再審之訴，顯無再審理由，依
    民事訴訟法第 502條：「再審之訴顯無再審理由者，得不經
    言詞辯論，以判決駁回之。」之規定，不經言詞辯論，逕以
    判決駁回之。
六、據上論結，本件再審之訴顯無理由，依民事訴訟法第 502條
    、第78條之規定，判決如主文。
中    華    民    國    97    年    10    月    31    日
                    民事第五庭
                        審判長法  官  魏麗娟
                              法  官  黃雯惠
                              法  官  陳博享
正本係照原本作成。
不得上訴。
中    華    民    國    97    年    11    月    3     日
                              書記官  姚麗華


司法院資訊處製作；財團法人民間司法改革基金會備份。
